臺灣高等法院高雄分院刑事判決　　　　　　　　　九十二年度上訴字第一五五六號
　　上　訴　人　臺灣屏東地方法院檢察署檢察官
　　被　　　告　甲○○
　　被　　　告　乙○○
　　被　　　告　壬○○
　　右三人共同
　　選任辯護人　柳聰賢律師
　　被　　　告　辛義堂
　　被　　　告　癸○○
右上訴人因被告貪污治罪條例等案件，不服臺灣屏東地方法院九十一年度訴字第二九
四號中華民國九十二年六月二十六日第一審判決（起訴案號：臺灣屏東地方法院檢察
署九十一年度偵字第一三二二號、第一三二三號），提起上訴，本院判決如左：
      主  文
上訴駁回。
      理  由
一公訴意旨略以：
(一)被告甲○○與被告乙○○二人為兄弟，被告壬○○則為甲○○鎮長任內之司機，渠
  三人均明知制式槍枝為違禁物，非經主管機關准許，不得持有。被告甲○○為第十
  三屆屏東縣潮州鎮鎮長，為依據法令從事公務之人員，庚○○為其該屆鎮長任期內
  之鎮民代表，民國八十八年六月二十一日，因庚○○與其他鎮民代表王如芳、周辛
  秀珠、陳添財等人共組專案小組，由庚○○擔任召集人，於該鎮鎮民代表會議期間
  ，質疑該鎮公所發包之該所建設課辦公廳整建工程之工程款過高，及鎮長甲○○可
  能有涉及貪瀆情形，並表示會將全案函送法務部調查局屏東調查站或原審法院檢察
  署偵辦，而引起甲○○之不滿。甲○○、乙○○二人為教訓庚○○，乃由乙○○於
  八十八年十二月間，將以色列製造的九０制式手槍（槍枝編號為00000000
  00號）一枝交給壬○○，教唆壬○○於同年十二月三日凌晨一時許，持前揭手槍
  前往屏東縣潮州鎮○○里○○路八十七號之庚○○所經營大華餅店處，朝該餅店之
  鐵門連開八槍後迅速離去，對庚○○示威，致庚○○心生畏懼，嗣後不敢再深究該
  辦公廳整建工程有無弊病，壬○○隨即將前揭手槍放入塑膠袋內，於同日凌晨二至
  三時許，持往官清源（業經判處有期徒二年六月確定）所任職之同縣同鎮○○路上
  之家玉哼歌坊處，予以交付，並向官清源謊稱該槍枝係辛清輝（綽號大胖輝）所有
  。嗣官清源於同年十二月七日，為警循線查獲其無故持有前揭槍枝之犯行，並移送
  檢方，經命交保新臺幣（下同）五萬元，壬○○除主動幫官清源籌湊該五萬元具保
  金外，並於官清源質問時，不否認自己有犯該開槍示威之行為，僅向官清源回稱：
  「你既遭警察查獲，槍枝亦從你處查出，你只要把槍枝的來源推給該大胖輝，你的
  部分便沒事了，不要將事情複雜化，對你有好處，且可以給你一筆金錢，做為頂罪
  之代價」等語，官清源因畏懼壬○○幕後勢力，於日後審訊時，均不敢供出槍枝真
  正來源，另壬○○亦於後案發後約六個月，約官清源到同縣潮州鎮消防隊處時，拿
  二十五萬元給官清源，以當作安家費，因認被告壬○○所為，係違反槍砲彈藥刀械
  管制條例第七條第三項、刑法第三百零五條恐嚇危害安全等罪嫌；被告甲○○、乙○○所為，係犯刑法第二十九條第一項、第二項、第三百零五條恐嚇危害安全及違
  反槍砲彈藥刀械管制條例第七條第三項之罪嫌（下簡稱起訴事實(一)）。
(二)被告甲○○於前揭鎮長任內期間，明知許春泉（另為緩起訴處分）並未取得營建商
  資格，依法不得承包該鎮公所所發包之所有營建工程，惟基於為向許春泉收取回扣
  一至二成之總工程價金回扣款之概括犯意，即以事先打電話告知許春泉有工程可做
  方式，讓許春泉分以持元山營造有限公司（以下稱元山公司）、明昌土木包工業（
  以下稱明昌工業）、長利營造有限公司（以下稱長利公司）、長禧營造有限公司（
  以下稱長禧公司）等營建廠商之名義，前往潮州鎮公所參加工程競標，並藉由形式
  議價方式，連續讓許春泉承包如下列所述之土木工程，並收取如下所述之工程回扣
  款：(一)八十八年四月二十一日，由許春泉標得「長安路五十五巷等道路改善工程」
  ，得標工程款為九十三萬一千元，應給予甲○○之回扣金為十三萬元。(二)八十八年
  十一月間，由許春泉標得「新榮里排水溝改善工程」，得標工程款為一百零九萬元
  ，應給甲○○之回扣金為十六萬元。(三)八十九年四月十一日，由許春泉標得「富春
  里內道路工程」，得標工程款為八十七萬元一千元，應給甲○○之回扣金為十三萬
  元。許春泉於標得前揭土木工款後，即必需於約一個月左右，在同鎮黑美人餐廳處
  ，將回扣金以現金方式交給甲○○，其中「長安路五十五巷等道路改善工程」之十
  三萬元回扣金部分，因許金泉家中現有現金不足，尚另向枋寮農會提領五萬元，以
  湊足十三萬元後，於八十八年五月十日交給甲○○，另「新榮里排水溝改善工程」
  之十六萬元回扣金部分，許春泉亦向枋寮農會提領十萬二千元，於湊足十六萬元後
  ，於八十八年十一月二十九日交給甲○○，嗣經許春泉向警方及檢察官自首後，始
  知上情。因認被告甲○○所為，係違反貪污治罪條例第四條第一項第三款之經辦公
  共工程收取回扣罪嫌（下簡稱起訴事實(二)）。
(三)八十七年十一月初某日晚上，被告乙○○與陳智笙、陳基崇、郭耀同及七、八名姓
  名不詳之人，一起在同縣同鎮○○里○○路之「上海泡沫紅茶店」喝酒談事，席間
  ，乙○○因不滿子○○不聽從其指示行事，就叫其手下，把子○○帶過來，嗣於同
  日下午八時五十分許，乙○○從腰中取出一支九二制式手槍對準子○○說：「幹你
  娘，你沒有挺我」（臺語）之語，並隨即拉滑套，將子彈上膛，作勢欲槍擊子○○
  狀，以威嚇子○○，致子○○因此心生畏懼，經郭耀同阻止，將乙○○該持槍之手
  抬高，詎乙○○又從其腰際中，另取出一支制式九０手槍，復對準子○○，陳智笙
  見狀，又將乙○○該另持槍枝之手抬高，經在場多人勸阻下，乙○○始放棄對子○○開槍。因認被告乙○○所為，係違反槍砲彈藥刀械管制條例第七條第四項持有制
  式手槍（公訴人誤載為第七條第三項）、刑法第三百零五條恐嚇危害安全等罪嫌（
  下簡稱起訴事實(三)）。
(四)八十九年五、六月間，因戊○○、己○○、丙○○等三人，曾前往屏東縣萬巒鄉○○村○○路八之三十三號，綽號「善仔」所提供處所，以骰子為賭具，聚賭俗稱之
  「三六仔」，其中戊○○贏了約三、四萬元，己○○輸了約七、八萬元，丙○○輸
  了十餘萬元，詎被告乙○○、辛義堂、癸○○等三人得知上情後，認有機可乘，乃
  借藉渠三人賭博詐賭之名義，分向渠三人實施恐嚇取財之犯行。先由被告辛義堂於
  同年六月七日下午七時許，約戊○○至同縣同鎮○○路三０二號之「思古幽情茶坊
  」二樓處談事，被告乙○○乃率同被告辛義堂、被告癸○○及其他姓名不詳之人共
  七、八人在該處等候，乙○○、辛義堂、癸○○等人於戊○○進入後，即不讓戊○○離開，並以威嚇語氣對戊○○恐稱：幹你娘（臺語），你在賭場詐賭，今天你一
  定要拿三百萬元出來解決，否則就強押到沒人地方毆打，再叫你太太拿錢換人等語
  ，致戊○○因此心生畏懼，於徵得乙○○等人同意，讓其回去湊錢，戊○○回家後
  ，即找王民共向乙○○等人協調，但因乙○○等堅稱戊○○有詐賭之行為致協調無
  效之情況下，戊○○為求息事寧人，同意乙○○等人所提出之拿二十五萬元解決糾
  紛之意見，並於同年七月九日下午八時許，將二十五萬元拿給王民共，由其再轉交
  給乙○○。另己○○事先不知乙○○與癸○○、辛義堂二人為同夥共犯，乃委請乙○○出面替其與丙○○向癸○○、辛義堂二人協調、澄清渠等並無詐賭，同年六月
  某日下午七時許，雙方約在同縣同鎮三星里壽星六之二號之丁○○（即丙○○之弟
  ）住處協調，因當時辛義堂率領七、八名手下至該處，態度凶惡，堅稱己○○與丙○○二人確有詐賭，不肯接受己○○、丙○○二人之說詞，丁○○見狀，為求能妥
  適解決問題，又請乙○○與癸○○談判，乙○○明為偽幫己○○等居間協調，實則
  暗與辛堂堂、癸○○二人對己○○、丙○○二人敲詐之方式，最後協調出己○○、
  丁○○二人需各付二十五萬元，癸○○等始不再追究，己○○、丙○○迫於無奈，
  勉予同意，並由丁○○於同年六月中旬時，在其前揭住處，將該合計共五十萬元之
  現金交給乙○○。因認被告辛義堂、癸○○及乙○○三人所為，係犯刑法第三百四
  十六條第一項之恐嚇取財罪嫌（下簡稱起訴事實(四)）。
二按犯罪事實應依證據認定之，無證據不得推定其犯罪事實；又不能證明被告犯罪者
  ，應諭知無罪之判決，刑事訴訟法第一百五十四條、第三百零一條第一項分別定有
  明文。又按刑事訴訟法第一百六十一條已於民國九十一年二月八日修正公布，其第
  一項規定：檢察官就被告犯罪事實，應負舉證責任，並指出證明之方法。因此，檢
  察官對於起訴之犯罪事實，應負提出證據及說服之實質舉證責任。倘其所提出之證
  據，不足為被告有罪之積極證明，或其指出證明之方法，無從說服法院以形成被告
  有罪之心證，基於無罪推定之原則，自應為被告無罪判決之諭知，最高法院九十二
  年台上字第一二八號判例亦足參照。
三公訴人認前揭起訴事實(一)，被告壬○○、甲○○、乙○○三人涉有恐嚇危害安全、
  槍砲彈藥刀械管制條例第七條第三項等罪嫌，無非係以秘密證人Ｔ１、Ａ４之證述
  、潮州鎮民代表會第十六屆專案小組（即建設課辦公室整建）會議紀錄、警方與辛
  光輝之電話通話譯文、槍擊案鑑定通知書、交保單、甲○○及乙○○二人之入出境
  端未查詢表資料、槍擊案照片等為其論據。而起訴事實(二)部分被告甲○○涉有經辦
  公共工程收取回扣罪嫌，無非係以證人許春泉之證述、許春泉所承包工程六件中之
  四件工程合約書、台灣銀行枋寮分行許春泉帳戶提存款交易明細表等為其論據。又
  起訴事實(三)部分，乙○○涉有持有制式手槍、恐嚇危害安全等罪嫌，則係以秘密證
  人Ａ２、Ａ３、Ａ７之指述為其論據。另起訴事實(四)部分被告辛義堂、癸○○及乙○○三人涉有恐嚇取財罪嫌，無非係以證人王民共及秘密證人Ａ１、Ａ８、Ａ９、
  Ａ１０之證述為其論據。惟訊據被告甲○○、乙○○、壬○○、辛義堂、癸○○等人
  均堅決否認有何前揭犯行。被告甲○○辯稱：本件係因選舉而生之政治迫害，完全
  沒有起訴書所載之犯行等語；被告乙○○辯稱：僅因伊兄長參與鎮長代表選舉，始
  遭警方羅織罪名等語；被告壬○○辯稱：槍擊案發生當時，伊在潮州鎮○○路被告
  乙○○開設之茶行喝酒等語；被告辛義堂辯稱：伊沒有權利拿這筆錢，當時是戊○○等人託伊出面處理，錢是要拿給輸錢之人等語；被告癸○○辯稱：伊只是受被告
  辛義堂之託，接洽「善仔」與辛義堂見面等語。
四經查：
(一)起訴事實(一)部分：
1.按被告以外之人於審判外之言詞或書面陳述，除法律有規定者外，不得作為證據，
  刑事訴訟法第一百五十九條第一項定有明文。本件警方與辛光輝之電話通話譯文係
  證人辛光輝於審判外之言詞，雖證人辛光輝業於八十六年八月十九日經原審法院檢
  察署通緝，有辛光輝之臺灣高等法院被告全國前案紀錄表一份在卷可憑（見本院卷
  第一二三頁），而無從傳拘到庭，惟據辛光輝之電話通話譯文所載：「伊聽說是甲○○的司機志成仔開的」、「伊是聽賢仔調來的」、「伊是聽賢仔說意思說他人出
  去不在家，啊東西放在家裡，志成仔拿去開的啦」、「這整件事情都是大胖賢仔跟
  伊說的」、「因為伊沒有在現場，伊也不知道什麼事情，根據他在說，他才將整件
  事情說給我聽，意思說他回去才知道有人拿他的槍出去開，是志成仔拿他的槍出去
  開，在大華餅店開十槍，還是幾槍伊不知道，就是整排子彈全部開完」等語（見甲○○、乙○○不法事證卷第六五頁至第六八頁、警卷第一八三頁以下、偵他卷第五
  頁以下、警搜卷第三二頁以下），顯見證人辛光輝所述內容均係聽聞他人之轉述，
  乃為傳聞證據，自不得作為證據。而秘密證人Ａ４於原審證稱：槍擊案發生之前庚○○剛好在代表會揭發潮州鎮公所建設課整建弊案，會議記錄（見不法事證卷第七
  十三頁）出來收到後隔天就發生槍擊案，在槍擊案之前甲○○有找過庚○○，要他
  不要處理此案，但庚○○告訴他代表會已經有了共識，所以他沒有回應甲○○，後
  來發生槍擊案，庚○○報案過幾天，就找到持槍者為官清源，官清源說是辛光輝開
  槍，再把槍交給他，後來檢方通緝報結。半年後辛光輝打電話跟庚○○說槍不是他
  開的，乙○○有和他聯絡過，甲○○有拿壹仟元美金給他，槍實際上是壬○○開的
  ，辛光輝並說在開槍之前乙○○和甲○○有一起去大陸找過他，要他承擔一件槍擊
  案，後來槍擊案發生後，乙○○和甲○○有再去大陸找他，是否一起去不清楚，甲○○有交給他壹仟元美金。辛光輝說乙○○之前有承諾給他六十萬的臺幣，他有答
  應要承擔，後來乙○○沒有給，所以他才打電話跟庚○○講，並說如果他知道是庚○○的話就不會答應。辛光輝並請庚○○聯絡檢調單位和他聯絡，他要澄清此事等
  語（見原審卷第八一頁），該指述被告壬○○開槍、乙○○和甲○○一起去大陸找
  辛光輝頂替槍擊案、甲○○給辛光輝一千元美金等證述，均係據辛光輝轉述，且與
  上開辛光輝與警方對談之譯文內容不同，則證人Ａ４所述顯亦屬傳聞證據，亦不得
  作為證據。
2.又按依證人保護法保護之證人，以願在檢察官偵查中或法院審理中到場作證，陳述
  自己見聞之犯罪或流氓事證，並依法接受對質及詰問之人為限，證人保護法第三條
  定有明文。且依上開刑事訴訟法第一百五十九條第一項之規定，依法保護之秘密證
  人自須依法接受對質及詰問後，其所為證述始有證據能力。否則被告無法知悉秘密
  證人之身份，又未能當庭對質詰問，被告乃無從彈劾其證詞之真實性，若僅憑秘密
  證人於檢察官或法院結證證述，即認定其有證據能力，則證人保護法第三條之規定
  將成為具文，且嚴重侵害被告之基本人權。本件秘密證人Ｔ１於警詢時固證稱：因
  為綽號「志成」之男子在潮州地區○○○○道勢力很龐大，官清源不敢得罪他，只
  好依其指示向警方做不實之陳述，‧「志成」交代槍械是綽號「大胖輝」所有，‧
  「志成」要求官清源將案子擔下來，‧「志成」並未否認開槍云云（見警卷Ａ第一
  七八頁），嗣於偵查中亦證稱：壬○○拿二十五萬元給伊，在槍擊案後約半年，‧
  壬○○將槍交給伊時說是辛光輝的云云（見第四０六號他字卷第二六二頁反面至第
  二六三頁）；於原審調查時則證稱：大胖輝和官清源從小就認識，‧大胖輝是辛光
  輝（見原審卷第一四八頁），‧是志成交槍給官清源，他說是一個叫大胖輝的要志
  成交槍給官清源，官清源因與大胖輝是小時候的朋友，所以就把槍收下等語（見原
  審卷第二二六頁反面），互核其收下該槍枝之動機已前後供述不一。且未曾證述被
  告壬○○曾向其自白陳述持有該槍枝於八十八年十二月三日凌晨一時許，朝屏東縣
  潮州鎮○○路八十七號大華餅店開八槍，更未敘及被告甲○○及乙○○與該槍枝或
  大華餅店開槍案有何關連。況且，官清源於其所涉犯之寄藏手槍案件中，未曾供述
  該手槍係被告壬○○所交付，及其寄藏手槍行業經判處有期徒刑二年六月確定，有
  其警詢筆錄（見警卷Ａ第一九八頁至第二００頁）、偵查筆錄（見第四０六號他字
  卷第四十一頁）、原審法院八十九年訴字第一００號判決書（見原審卷第五五頁至
  第五七頁）及其臺灣高等法院被告全國前案紀錄表（見本院卷第一二七頁至第一二
  八頁）各一份在卷足按。而秘密證人竟於官清源所涉案件確定並執行完畢後再為不
  同之證述，且無足夠證據證明官清源當時收下該槍枝之動機為何，秘密證人Ｔ１之
  證述顯有瑕疵。況且秘密證人Ｔ１於偵查及原審審理中均未曾經被告壬○○詰問或
  對質，復經本院傳拘不著，則依上開說明，秘密證人Ｔ１所述應無證據能力，不得
  採為認定被告甲○○、乙○○、壬○○之證據。
3.再者，證人即潮州分局刑事組警員鄭同益於本院審理時結證稱：八十八年十二月三
  日凌晨零時下班後，伊經過被告乙○○經營之茶行，看到被告甲○○、管能宏、許
  政欽、壬○○、辛義堂、湯朝義在吃火鍋，伊乃加入，直到二時許回家，當日下午
  四時許刑事組打電話告訴伊發生大華餅店槍擊案，又在伊轄區內，伊特別記得等語
  （見本院卷第一四六頁至第一四七頁），核與證人管能宏、許政欽所述吃火鍋情節
  大致相符（見本院卷第一四四頁至第一四五頁、第一四八頁至第一四九頁），則被
  告甲○○、乙○○、壬○○辯稱：伊於槍擊時正與朋友聚會，並未在現場等語，即
  非不可採。
4.又關於潮州鎮民代表會第十六屆專案小組（即建設課辦公室整建）會議紀錄、槍擊
  案鑑定通知書、交保單、甲○○及乙○○二人之入出境端未查詢表資料、槍擊案照
  片等證據，均僅涉及鎮民代表會追查工程情形、被告甲○○及乙○○二人曾入出國
  境、官清源寄藏之槍枝為以色列制式九０手槍，及大華餅店曾發生槍擊案照，乃無
  從據以推知被告壬○○有違反槍砲彈藥刀械管制條例第七條第三項、刑法第三百零
  五條恐嚇危害安全之罪，及被告甲○○、乙○○二人有教唆壬○○違反上揭恐嚇危
  害安全及違反槍砲彈藥刀械管制條例第七條第三項之罪等情，被告甲○○、乙○○
  、壬○○此部分之犯行尚屬不能證明。
(二)起訴事實(二)部分：
1.據證人許春泉於警詢中指述：伊向鎮公所承包共有六件議價工程，被告甲○○均索
  取一至二成工程價之回扣，惟僅交付二件工程回扣，各十六萬元及十三萬元云云（
  見警卷Ａ第七十頁反面至第七一頁）；嗣於偵查中證述：伊在被告甲○○任職潮州
  鎮公所鎮長期間共標了六件工程，他每件均有求賄一至二成工程款做為回扣，且每
  一件工程均是議價云云（見第四０六號他字卷第四八頁至第四九頁）；於原審中又
  稱：伊承包鎮公所工程有三件有回扣，‧該三件都是投標的，其他承包之三件中有
  一件是議價的云云（見原審卷第一五八頁至第一五九頁），乃被告甲○○向證人許
  春泉索取回扣之工程共有幾件，竟有二件、六件、三件之差別；又索取回之工程究
  係議價或投標而得，證人亦反覆其詞。而證人許春泉於原審所指三件交付回扣之工
  程，均係未達公告上網公開招標之金額，而採限制性招標之比價，並非議價一節，
  業據證人即八十七年間擔任潮州鎮公所建設課課長蔡慶文、科員邱士哲、劉貴榮結
  證明確（見原審卷第七六一頁至第七六四頁），此外，復有開標紀錄（見原審卷第
  四三九頁至第四四０頁）、「新榮里排水溝改善工程」相關資料（見原審卷第四八
  一頁至第五五四頁）在卷可佐，足認證人許春泉於警詢及偵查中所述被告甲○○就
  議價之工程索取回扣，與事實不符。
2.另證人許春泉固於原審證稱：被告甲○○有要三件回扣，當時沒有講明，這是一般
  的行情，‧是新榮里排水溝改善工程、長安路五十五巷等道路改善工程、富春里內
  道路工程，其中新榮里排水溝改善工程是超過一百萬，每一件都是投標的，‧長安
  路工程回扣款是十三萬元，簽約後一、二個月內伊親手交給甲○○，大部分都是在
  酒家喝酒的席間直接交錢給他，錢沒有包裝，大家心知肚明那筆錢是哪一個工程款
  的回扣。新榮里工程回扣是十六萬元、富春里工程回扣是十三萬元，交錢的情形也
  是相同，‧伊依照一般行情價給他，他沒有主動要求，伊是想如果有給的話，會方
  便工程款的請領和一些小工程的承包，小工程就是議價的工程，‧交錢在場的人大
  部分伊都不太認識，乙○○有一、二次在場。甲○○在酒家喝酒，打電話給伊，伊
  就知道意思了，要把工程的回扣款給送過去，有時候是在酒家不期而遇也會提到，
  就另外找喝酒時間把回扣款送到過去云云（見原審卷第一五八頁至一六０頁）。惟
  證人許春泉於八十八年五月十日、十一月二十九日，固分別自其枋寮地區農會00
  000－0－0號活存帳戶提領現金五萬元及十萬零二千元一節，有臺灣土地銀行
  枋寮分行九十一年三月二十二日枋存字第九一００００一一四號函及同分行九十二
  年十一月一日枋存字第九一００００三七三號函在卷可查（見原審卷第六二０頁至
  六二三頁），該等提領金額卻與證人許春泉上開所指回扣金額不符。又證人許春泉
  證稱：上開提領之款項係加上手中現金，湊足回扣金額云云，惟並無證據可資佐證
  。況且，上開所提金額中之十萬二千元，係於領出同時轉入許春泉同農會0000
  0－0－0號支票存款帳戶，兌現同額支票一情，亦有上開函附活存交易明細表於
  交易摘要項下載明「支存」二字可明（見原審卷第六二二頁），且上述支票帳戶同
  日確有同額之款項存入，亦有交易明細表在卷可按（見第四０六號他字卷第二七０
  頁），足見該十萬二千元並非領出交付與被告甲○○作為工程回扣。據此，證人許
  春泉上開指述亦與事實不符，自難憑以認定被告有本件收取回扣之犯行。
3.至於證人許春泉向元山營造有限公司、長利營造股份有限公司、明昌土木包工業借
  牌投標比價等情，有證人邱文東、張貴松、鄭麗玉、涂壬雄、陳枝明等人證述無訛
  （見第四０六號他字卷第二一七頁至第二二０頁、第二三九頁至第二四０頁、警卷
  Ａ第一三一頁至第一三三頁），惟證人劉貴榮證稱：工程比價是由總務通知廠商，
  然後再由我們承辦人員來審核廠商資格，‧工程要由哪一家廠商來投標，我們會列
  出一個名單排出順序呈報給鎮長，工程案一定要呈報給鎮長核示，由哪一家廠商來
  投標一般都是由鎮長來決定，但排序時並未受到建議，且排序之廠商名單係向總務
  科拿名單。他們有時候是代理人來，有時候是職員來，我們沒有辦法認定是否是借
  牌。是當場拆封審核他的資格、投標金額是否符合底標，是否是最低價。資格審查
  完後，然後看標單看是否最低，看有無超過底價，如果超過底價就流標，如果沒有
  超過底價，是以最低的得標，如果三家都超過底價可以當場議價，由最低的得標取
  得承作資格等語（見原審卷第七六三頁至第七六九頁）。據此，尚難認定證人許春
  泉借牌投標比價，係被告甲○○為索回扣而指示建設課承辦人員配合辦理所致。再
  者，本件三件工程均係驗收完畢，始給付工程款一節，亦經蔡慶文、邱士哲證述明
  確（見原審卷第七七０頁），並無證據證明該等工程之驗收程序有何不法之處。綜
  上，證人許春泉所謂交付「回扣」可方便工程款之請領及議價工程之承包云云，即
  屬無據。此外，證人許春泉所承包工程六件中之四件工程合約書，即係證明證人許
  春泉確曾承攬該等工程；臺灣土地銀行枋寮分行許春泉帳戶提存款交易明細表則僅
  表示證人許春泉有該等款之進出，乃均無從據以認定被告甲○○曾向證人許春泉索
  取回扣三次，即十三萬元二次，一次十六萬元。
(三)起訴事實(三)部分：
1.秘密證人Ａ２、Ａ３、Ａ７固分別於警詢及偵查中指述被告乙○○曾持二把制式手
  槍恐嚇子○○，惟證人未曾見該二把手槍擊發，該二把手槍復未經扣案鑑定，乃無
  從認定是否具有殺傷力，及究為何種手槍。
2.秘密證人Ａ３雖於警詢中證述：伊於八十七年十一月初某日夜間八時五十分許，在
  上海泡沫紅茶啤酒店裡看見被告乙○○先後拿二把顏色暗暗的手槍，指向子○○，
  做勢要開槍，均經旁人奪下，伊不知手槍真假及型式云云（見警卷Ａ第五八頁反面
  至第五九頁），惟嗣於原審具名結證稱：伊有時候到上海泡沫紅茶啤酒店幫忙，並
  未見被告乙○○等人發生任何事等語（見原審卷第一００頁），乃與警詢中所述不
  符，而且公訴人亦未舉證證明秘密證人Ａ３即證人陳基崇先前警詢中之陳述，具有
  較可信之特別情況，則依前揭刑事訴訟法第一百五十九條第一項之規定，秘密證人
  Ａ３警詢中之陳述應無證據能力，應予排除。
3.又秘密證人Ａ２於原審證稱：伊知道八十七年十一月某晚在上海泡沫紅茶坊所發生
  的爭執。乙○○當時拿一把黑色手槍、一把白色手槍，黑的與警用一樣為制式手槍
  ，白的為九二手槍，二把槍都是從車上拿出來的，陳基崇、郭耀同等五、六人都在
  場，當時因何事發生爭執不清楚，酒後乙○○說子○○沒有按照他的意思去做，所
  以他就把槍拿出來，後來槍被陳基崇搶走，乙○○就到車上拿出另把白色手槍回現
  場，又被另一人搶走，大家都勸他，他才沒有開槍，讓子○○先離開，乙○○和郭
  耀同等人還留在該處云云（見原審卷第九一頁），而秘密證人Ａ７於原審證稱：當
  時陳基崇有在現場，他是一起去喝酒的，乙○○當時是同時帶二把槍在身上，被奪
  下一把後，馬上從腰間拿出另一把槍，又被奪下來，不清楚槍的種類云云（見原審
  卷第九六頁），乃秘密證人Ａ２係見被告乙○○到車上取出另把手槍，秘密證人Ａ
  ７則謂被告乙○○身上帶有二把手槍，所見取槍情節顯有不同而有瑕疵。本件既無
  扣得槍枝可為佐證，公訴人所舉之秘密證人Ａ２、Ａ７證述現場情節復有齟齬瑕疵
  ，則尚難認定被告乙○○有持有制式手槍、恐嚇之犯行。
(四)事實(四)部分：
1.秘密證人Ａ１於警詢時證稱：於八十九年六月七日下午七時三十分許，被告辛義堂
  騙被害人戊○○至思古幽情茶坊，由被告癸○○、乙○○、辛義堂等人率小弟四、
  五名在場以戊○○詐賭為名，恐嚇其交付三百萬元，‧嗣戊○○委託「共仔」居間
  協調被告癸○○、乙○○、辛義堂三人不要找他，但未成功，最後拿出二十五萬元
  請「共仔」轉交被告癸○○、乙○○、辛義堂三人，才罷手云云（見警卷Ａ第二一
  六頁反面至第二一七頁）；於偵查中證稱：戊○○被約至思古幽情茶坊，被告癸○○、乙○○、辛義堂恐嚇他要交三百萬元解決詐賭之事，否則不讓他回去，要打他
  ，經戊○○討價還價，事後戊○○再透過「共仔」轉交二十五萬元給被告乙○○等
  人云云（見第四０六號他字卷第一０二頁反面）；於原審證稱：被告乙○○找了很
  多人到戊○○店裡，跟戊○○的太太說詐賭的事情要戊○○出參佰萬擺平這件事，
  後來戊○○找了阿共（就是王民共）和乙○○協調，協調結果是要戊○○交二十五
  萬元來擺平，後來戊○○在新園鄉的釣蝦場把錢交給王民共，由王民共轉交乙○○
  ，才把此事擺平云云（見原審卷第六三頁）；嗣於本院透過指認室證稱：伊係聽被
  害人戊○○之配偶，告知被告癸○○等人要戊○○拿三百萬元出來解詐賭之事，否
  則就要強押他到沒有人的地方毆打，再叫他太太拿錢換人，而在場恐嚇戊○○拿錢
  出來者，係在場之被告癸○○、辛義堂，被告乙○○則不在場云云（見本院卷第二
  三三頁至第二三四頁），乃被告癸○○、乙○○、辛義堂究係直接誘騙被害人戊○○至思古幽情茶坊予以恐嚇，抑係向被害人戊○○之配偶告以惡害，要她向被害人
  戊○○轉知？又被害人戊○○所交付之二十五萬元究係其自己討價還價之結果，抑
  或經由「共仔」與被告癸○○等人協調所得？且在場恐嚇戊○○或要戊○○配偶轉
  知惡害者究為被告癸○○、乙○○、辛義堂，抑僅為被告癸○○、辛義堂？秘密證
  人Ａ１所述前後顯不相同。況且證人王民共於原審證稱：於八十九年五、六月間戊○○有去找伊，他說他賭博，對方說他詐賭，問伊是否認識『鑑仔』，只有說對方
  是『鑑仔』，要拜託伊去處理，但伊不認識，伊就再去找乙○○去幫忙處理戊○○
  被指詐賭之事，協調時伊沒有去，乙○○後來說對方要求二十五萬元解決，伊跟戊○○說對方要二十五萬元，伊不知道乙○○是和何人談的，整件事情伊沒有介入，
  等語（見原審卷第一九二頁反面至第一九三頁），並未告知被害人戊○○係遭被告
  乙○○、辛義堂、癸○○等人恐嚇，又僅提及被告癸○○一人，則被告乙○○、辛
  義堂有無參與共同恐嚇，顯亦齟齬相異。縱證人鍾伯宗於本院證稱：王民共問伊與
  乙○○是否有熟，因他朋友賭博之事，乙○○與對方有認識，拜託伊去談賭博之事
  希望能解決，但被告乙○○告知伊與他無關，後來王民共拿二十五萬元要交給乙○○，伊就轉交等語（見本院卷第一四三頁）。亦僅足以認定被害人戊○○曾請證人
  王民共出面處理，證人王民共又託證人鍾伯宗，最後被害人戊○○將二十五萬元交
  證人王民共，其又轉交證人鍾伯宗，最後交與被告乙○○，惟尚難認定被告乙○○
  與辛義堂、癸○○共同向被害人戊○○恐嚇取財二十五萬元。是以，秘密證人Ａ１
  所證各情尚難據以認定被告乙○○與辛義堂、癸○○共同向被害人戊○○恐嚇取財
  二十五萬元。
2.本件秘密證人Ａ８固於警詢時證稱：於八十九年六月初某日夜間七時許，在屏東縣
  潮州鎮○○路六之三號丁○○住宅內，乙○○率癸○○等手下強押限制丙○○、己○○二人行動，以渠等詐賭為藉口，要求交出五十萬元，否則對渠等不利，後來由
  丁○○交付五十萬元，丙○○、己○○才得以離開云云（見警卷Ａ第二一一頁、第
  四０六號他字卷第二四四頁）；惟於偵查係證稱：己○○曾找乙○○出來向癸○○
  說明詐賭之事，‧雙方約在丁○○家談，結果癸○○帶七、八位手下來，堅稱己○○、丙○○有詐賭，後來乙○○分別找癸○○、丁○○到屋後協商，結果癸○○同
  意己○○、丙○○各付二十五萬元，因他們怕遭癸○○報復，才透過丁○○將錢拿
  給乙○○，‧事後己○○覺得乙○○未替渠說話，反而幫癸○○向渠等要錢，有被
  乙○○共同敲詐之感云云（見第四０六號他字卷第二四七頁反面至第二四八頁）；
  於原審證稱：當時己○○、丙○○去赤山萬金賭博二次，己○○輸了七、八萬元，
  丙○○輸了十多萬元，沒多久就有人說骰子有問題，因為己○○、丙○○是外面的
  人，事後二、三天癸○○等人就去找他們，己○○則去找乙○○，問他是否認識癸○○，認識的話請他去協調。大約隔了二個星期後乙○○打電話給丁○○，請他聯
  絡己○○和丙○○，約在丁○○家裡談，乙○○到了之後就問此事是如何發生，後
  來就打電話給癸○○，癸○○沒多久就帶了一批人來協調，癸○○就硬說己○○、
  丙○○有詐賭，後來乙○○約丁○○到屋後談，癸○○也有去，最後談好五十萬元
  ，一人二十五萬元解決，‧不知道乙○○和癸○○是否同夥，因為乙○○幫人處理
  事情，卻沒有站在他們的立場地替他們講話，反而相信癸○○講的話云云（見原審
  卷第六七頁至第六八頁）；乃秘密證人Ａ８先指述被告乙○○率癸○○先限制被害
  人己○○、丙○○行動，藉口渠二人詐賭，而恐嚇交付五十萬元，惟於偵查及原審
  改稱係被害人己○○委託被告乙○○出面與被告癸○○協調，且自己懷疑被告乙○○與癸○○為同夥，並非被告乙○○與癸○○共同向被害人己○○、丙○○恐嚇取
  財，復未曾提及被告辛義堂涉入本案。
3.秘密證人Ａ９於警詢中固指認被告癸○○、辛義堂、乙○○向被害人己○○、丙○○恐嚇取財，惟僅證述：事情一開始是己○○、丙○○等人於八十九年六月初某日
  至屏東縣萬巒鄉赤山村賭博，後來發現賭具有問題，就未繼續賭，賭場的人認為是
  丙○○等人動手腳，就找渠等要輸去的賭資，己○○就找乙○○出面約癸○○於一
  星期後，至同縣潮州鎮○○路六－二號談判，丙○○之弟丁○○請乙○○跟對方癸○○談判，結果以交付五十萬元解決云云（見第一三二三號偵查卷第三四頁反面至
  第三五頁）；於偵查中證稱：被告癸○○找人向己○○、丙○○說他們有詐賭，己○○就透過被告乙○○找癸○○說明該事，被告乙○○即約癸○○到丁○○家談，
  結果被告辛義堂先率五、六名男子到丙○○家指己○○、丙○○有詐賭，質渠等如
  何處理，不久癸○○到場亦指他們有詐賭，後來丁○○就透過乙○○跟癸○○談，
  最後二人各賠二十萬元，‧丙○○等覺得被告乙○○未替他們說明沒有詐賭之事，
  有被乙○○騙的感覺云云（見同上偵查卷第四九頁反面至第五十頁）；於原審證稱
  ：己○○和丙○○去賭過後二、三天，就有人來找他們說骰子有問題，後來己○○
  有去找乙○○，請他去協調此事。後來乙○○約在丁○○家來協調，協調很久沒有
  結論，後來丁○○不忍心這種情況，所以就和乙○○到後面談，不清楚癸○○有無
  一起去，後來癸○○就先走了，丁○○就跟己○○、丙○○說談好了說五十萬元，
  一人二十五萬元解決，何時交錢不清楚，是由丁○○交錢。乙○○有幫己○○和丙○○講話，才把這件事情處理掉。丁○○有把錢交給乙○○，乙○○如何處理不清
  楚云云（見原審卷第七二頁），乃未曾提及被告癸○○、辛義堂、乙○○有限制被
  害人己○○、丙○○行動一事，且僅於偵查中指述被告辛義堂於癸○○到場前即率
  眾指摘己○○、丙○○詐賭，又與警詢及原審所述癸○○出面恐嚇被害人之情節不
  同，此外，亦係自行猜測被告乙○○與被告癸○○同一夥係因被告乙○○未向癸○○澄清詐賭一事，反而協調他們要付錢。
4.另秘密證人Ａ１０於警詢時則證稱：被告乙○○並未與癸○○、辛義堂向丙○○、己○○恐嚇取財，而是己○○請被告乙○○出面處理賭場糾紛，伊當時在場，因丁○○不忍其兄丙○○及外甥己○○遭賭場的人糾纏，所以願出五十萬元給賭場的人，
  由被告乙○○轉交等語（見第一三二三號偵查卷第四一頁反面至四二頁）；於偵查
  中亦證稱：當時被告乙○○有幫己○○與癸○○等人協調，但雙方僵持不下，丁○○請乙○○問要怎麼樣處理才好，最後乙○○談得結果，要己○○等各賠二十五萬
  元等語（見同上偵查卷第五十頁反面至第五一頁）；於原審證稱：己○○拜託乙○○協調賭博的事情才約在丁○○家，當時來了很多人，他們說己○○、丙○○詐賭
  ，因為己○○和丙○○是輸錢，所以不可能詐賭，後來協調很久沒談成，後來乙○○和丁○○到屋外談，有無其他人一起去屋外談不清楚，協調結果是說壹個人二十
  五萬元，由丁○○在一星期內交錢給乙○○，由乙○○轉交，後來事情就擺平了等
  語（見原審卷第七七頁），乃未證述目睹被告乙○○、癸○○、辛義堂共同向丙○○、己○○恐嚇取財，尚且表示乙○○參與協調之事不是恐嚇取財，而是賭場糾紛
  。則揆諸秘密證人Ａ８、Ａ９、及Ａ１０所述丁○○替被害人己○○、丙○○交付五
  十萬元之經過，並不相同，且被告辛義堂究有無出面恐嚇被害人，秘密證人Ａ８、
  Ａ９亦證述不同，據此，秘密證人Ａ８、Ａ９所述被害人遭恐嚇取財等情，顯有瑕
  疵。況且，秘密證人Ａ８、Ａ９於偵查及原審審理中均未曾經被告乙○○、癸○○
  、辛義堂詰問或對質，復經本院傳拘不著，則依上開(一)2.之說明，秘密證人Ａ８、
  Ａ９所述應無證據能力，不得採為認定被告乙○○、癸○○、辛義堂之證據。再者
  ，被告乙○○被指述參與共同恐嚇取財，卻係秘密證人Ａ８、Ａ９個人推測之詞，
  則依刑事訴訟法第一百六十條前段之規定，該部分亦無證據能力，應予排除。如此
  公訴人自未舉證證明被告乙○○、辛義堂、癸○○等人有何為自己或第三人不法所
  有之意圖，恐嚇被害人丙○○、己○○致心生畏懼而交付財物。
(五)綜上所述，公訴人所提證明被告甲○○、乙○○、壬○○、辛義堂、癸○○等人犯
  罪之證據，均不足為被告有罪之積極證明，且其指出證明之方法，亦無從說服本院
  以形成被告有罪之心證，揆諸前開說明，自不能認定被告等五人犯罪。
五此外，本院復查無其他積極證據，足證被告壬○○有公訴意旨之起訴事實(一)所示違
  反槍砲彈藥刀械管制條例第七條第三項、刑法第三百零五條恐嚇危害安全等罪；被
  告甲○○、乙○○有刑法第二十九條第一項、第二項、第三百零五條恐嚇危害安全
  及違反槍砲彈藥刀械管制條例第七條第三項之罪；被告甲○○有公訴意旨之起訴事
  實(二)所示違反貪污治罪條例第四條第一項第三款之經辦公共工程收取回扣罪；被告
  乙○○有公訴意旨之起訴事實(三)所示違反槍砲彈藥刀械管制條例第七條第四項持有
  制式手槍、刑法第三百零五條恐嚇危害安全等罪；被告辛義堂、癸○○及乙○○有
  公訴意旨之起訴事實(四)所示刑法第三百四十六條第一項之恐嚇取財罪等犯行。原審
  以不能證明被告甲○○、乙○○、壬○○、辛義堂、癸○○犯罪，而諭知被告無罪
  之判決，核無不合，檢察官上訴意旨，指摘原判決不當，並無理由，應予駁回。
據上論斷，應依刑事訴訟法第三百六十八條，判決如主文。
本案經檢察官周章欽到庭執行職務。
中      華      民      國     九十三     年     二    月    二十七     日
                              臺灣高等法院高雄分院刑事第九庭
                                  審判長法官  張明松
                                        法官  任森銓
                                        法官  謝靜雯
右正本證明與原本無異。
乙○○、癸○○、辛義堂被訴恐嚇取財部分不得上訴。
其餘部分檢察官如不服本判決應於收受本判決後十日內向本院提出上訴書狀，其未
述上訴理由者，並得於提起上訴後十日內向本院補提理由書狀（均須按他造當事人之
人數附繕本)「切勿逕送上級法院」。
                                      書記官  廖素珍
中    華    民    國      九十三      年      二      月     二十七   日
